臺灣高等法院高雄分院刑事判決　　　　　　　　　　　九十一年度上易字第七九號
　　上　訴　人　台灣高雄地方法院檢察署檢察官
　　被　　　告　乙○
右上訴人因被告贓物案件，不服台灣高雄地方法院九十年度易字第三四七四號中華民
國九十年十一月二十九日第一審判決（起訴案號：台灣高雄地方法院檢察署九十年度
偵字第六六七七號），提起上訴，本院判決如左：
    主  文
原判決撤銷。
乙○故買贓物，處拘役伍拾日，如易科罰金，以佰元折算壹日。
    事  實
一、乙○於民國八十九年四月間某日，在高雄市鼓山區○○○路一二一巷四十號之一
    自宅前，明知車牌號碼ＺＨＤ─八九三號輕型機車為來路不明之贓車（該車為甲
    ○○所有，於八十八年七月間某日，在高雄市○○區○○路與六合路口失竊），
    竟以新台幣（下同）五千元之價格，向綽號「阿弟」之不詳姓名男子購買，「阿
    弟」當場將該車交付乙○，乙○購得該車後，供己使用。嗣於九十年二月六日二
    十一時三十分許，在上開處所前，為警查獲。
二、案經高雄市政府警察局移送台灣高雄地方法院檢察署檢察官偵查起訴。
    理  由
一、訊據被告乙○矢口否認故買贓物犯行，辯稱：機車是我向「阿弟」買的，「阿弟
    」牽機車給我，我給他五千元，約定三天後「阿弟」拿證件來辦過戶時，我再給
    他六千元，但後來「阿弟」就沒有再出現，我懷疑機車可能有問題，就請警員幫
    忙查這部機車是否有報失竊，但查出來沒有，我還有去左營找車主，但沒有找到
    」云云。經查：
(一)被告於右揭時地，購買車牌號碼ＺＨＤ─八九三號輕型機車之事實，業據被告供
    認不諱，而上開機車為被害人甲○○所有，於八十八年七月間某日，在高雄市○
    ○區○○路與六合路口失竊，被害人因該機車老舊，復因欠缺相關證件，乃未完
    成報案手續，殆至八十九年十二月十五日始完成失竊報案手續等情，業據被害人
    指訴綦詳，並有車輛失竊資料個別查詢報表及被害人領回機車出具之贓物認領保
    管單各一張在卷可憑。足證被告購買上開機車時，該機車雖無失竊報案紀錄，但
    確為被害人失竊之贓車，殆無疑義。
(二)按出售機車，應由賣方備足證件交付買受人向監理機關辦理過戶登記手續，此為
    公眾週知之事實，被告之智識程度與常人無異，自應知悉。被告需車代步，理應
    循正常交易管道向車行購買機車，惟據被告上開供詞觀之，被告在其住處前，向
    綽號「阿弟」之不詳姓名者購買上開機車，「阿弟」未交付任何車籍資料予被告
    ，被告亦不知如何聯絡「阿弟」，且被告僅交付五千元，「阿弟」即將該車交付
    被告等情，交易方式及過程均異乎常情，且被告迄今仍未能供出綽號「阿弟」之
    真實姓名供本院查證，足徵被告於購買該車時，應可判斷上開機車為來源可疑之
    贓車，被告有贓物之認識，應可認定。被告辯稱不知該車為贓車云云，尚難採信
    。
(三)被告於購買上開機車之後，曾央請員警代為查詢有無失竊紀錄，並曾與友人至高
    雄市左營區查訪車主，雖經證人即現任高雄市政府警察局員警毛川賜於原審證稱
    ：「我認識乙○，因為他曾當過里長，所以認識，乙○一年多前曾請我查機車的
    失竊紀錄，他說買了一部機車要查看看有沒有問題，我有請同仁幫忙查，查的結
    果是沒有失竊資料，印象中查出來的車主姓名好像和我同姓。」等語，證人即現
    任高雄市政府警察局鼓山分局鼓山派出所員警黎萬盛於原審到庭證稱：「乙○是
    我轄區居民，所以認識，他曾請我查詢過某部機車的失竊紀錄，他說機車是向別
    人買的，要查看看有沒有問題，車號及車主姓名，因時間太久都不記得了，查的
    結果不是贓車，因為如果是贓車，我們就會馬上處理。」等語，證人即被告之友
    人陳永池於原審亦證稱：「我和乙○認識很久了，他買機車的事我不知道，但我
    有看過那部機車，有一次，我與乙○出去喝酒，有請毛川賜去查機車資料，我們
    也有去找車主，但沒有找到，車主也姓毛」等語在卷。然此僅能證明被告於購得
    上開機車之後曾向警局查證上開機車是否為贓車，不能因此推論被告購買上開機
    車時無贓物之認識。本件事證明確，被告犯行洵堪認定。
二、核被告所為，係犯刑法第三百四十九條第二項故買贓物罪。被告犯罪事證既明，
    原審未查，遽為無罪之諭知，尚有未洽，檢察官上訴意旨指摘原判決諭知被告無
    罪不當，核有理由，應由本院撤銷改判。爰審酌被告不以正當途徑購買機車，助
    長盜贓歪風，間接危害社會財產安全，惟念其犯罪情節非重大等一切情狀，量處
    如主文第二項所示之刑。又被告行為後，刑法第四十一條業經立法院於九十年一
    月四日修正為第四十一條第一項：「犯最重本刑為五年以下有期徒刑之刑之罪，
    而受六個月以下有期徒刑或拘役之宣告，因身體、教育、職業、家庭之關係或其
    他正當事由，執行顯有困難者，得以一元以上三元以下折算一日，易科罰金。
    」，並經總統於九十年一月十日公布施行，將易科罰金之適用範圍擴大為最重本
    刑五年以下有期徒刑之罪，而易服勞役及期間、數罪併罰之定執行刑、緩刑及易
    以訓誡、易科罰金各事項，均應依新法〈最高法院二十四年七月民刑庭總會（二
    ）意旨參照〉，本件被告行為後，法律業已變更，爰依刑法第二條第一項前段之
    規定，應適用修正後刑法第四十一條第一項前段規定，併諭知易科罰金之折算標
    準，以資懲儆。
據上論斷，應依刑事訴訟法第三百六十九條第一項前段、第三百六十四條、第二百九
十九條第一項前段，刑法第三百四十九條第二項、第二條第一項前段、第四十一條第
一項前段，罰金罰鍰提高標準條例第一條前段、第二條，判決如主文。
本案經檢察官張其主到庭執行職務。
中        華        民        國    九十一  年    二    月      六      日
                              臺灣高等法院高雄分院刑事第六庭
                                  審判長法官  王憲義
                                        法官  張意聰
          法官  范惠瑩
右正本證明與原本無異。
不得上訴。
                                      書記官  馬蕙梅
中        華        民        國    九十一  年    二    月      八      日
本件論罪科刑法條：
刑法第三百四十九條第二項
搬運、寄藏、故買贓物或為牙保者，處五年以下有期徒刑、拘役或科或併科一千元以
下罰金。
                                                                  Ａ
